【裁判字號】    95,重訴,1
【裁判日期】    950630
【裁判案由】    違反毒品危害防制條例等
【裁判全文】
福建金門地方法院刑事判決               95年度重訴字第1號
公  訴  人  福建金門地方法院檢察署檢察官
被      告  丁○○
選任辯護人  黃怡騰律師
上列被告因違反毒品危害防制條例等案件，經檢察官提起公訴（
95年度偵字第83、129號），本院判決如下：
    主  文
丁○○共同運輸第一級毒品，處有期徒刑拾貳年，扣案第一級毒
品海洛因淨重陸佰陸拾貳點伍貳公克（純質淨重參佰貳拾柒點零
玖公克）、第二級毒品安非他命淨重玖佰柒拾柒點零參公克沒收
銷燬之，外包裝肆拾點肆壹公克，沒收；又共同連續無正當理由
逃避依國家安全法第四條規定所實施之檢查，處有期徒刑肆月；
應執行有期徒刑拾貳年貳月，扣案第一級毒品海洛因淨重陸佰陸
拾貳點伍貳公克（純質淨重參佰貳拾柒點零玖公克）、第二級毒
品安非他命淨重玖佰柒拾柒點零參公克沒收銷燬之，外包裝肆拾
點肆壹公克，沒收。
    事      實
一、丁○○明知海洛因及安非他命分別係毒品危害防制條例第2
    條第2項第1款、第2款所規定之第一級毒品及第二級毒品，
    不得運輸，竟於民國95年1月初，與朱仲興（另由檢察官偵
    查中）共同基於運輸毒品之犯意聯絡，以新台幣（下同）1
    萬6千元之代價受雇於朱仲興代為運送毒品。95年1月5日，
    在金門縣金沙鎮○○街8號3樓朱仲興租屋處，與朱仲興共同
    將2包海洛因（外包裝重12.53公克，淨重662.52公克）及4
    包安非他命（外包裝重27.88公克，淨重977. 03公克）藏放
    於丁○○所購買之2瓶5公升裝瓷瓶高粱酒底部，欲利運輸至
    臺中地區，交付予不知名之人。95年1月8日上午11時許，丁○○攜帶上開內藏有海洛因及安非他命之高粱酒瓶二瓶，前
    往金門航空站尚義機場，欲搭乘立榮航空公司第690號班機
    ，運送至臺中地區；同日中午12時5分許，丁○○完成托運
    行李的手續，旋即為航空警察查獲，並扣得該2包海洛因及4
    包安非他命；丁○○見事跡敗露，當場逃逸。
    又丁○○為逃避刑責，明知警察或海岸巡防機關，為維護國
    家安全之必要，對於入出境之旅客及其所攜帶之物件，均依
    職權實施檢查，竟另行起意，與朱仲興基於逃避檢查之概括
    犯意聯絡，先於95年1月8日21時許，由朱仲興僱用真實姓名
    、年籍不詳之大陸籍成年男子，駕駛舢舨船搭載丁○○與朱
    仲興，逃避檢查，自金門縣金沙鎮青嶼岸際出發，而於同日
    23 時許進入大陸地區福建省同安區；復於同年3月17日下午
    6時許，朱仲興僱用大陸人民甲○○駕駛「閩同漁5214」號
    舢舨船（甲○○未經許可入境部分，另經本院判處有期徒刑
    五月），與丁○○自大陸地區福建省同安區歐厝村岸際出發
    ，迄於同日晚上9時許至金門縣馬山海域，逃避檢查而進入
    金門地區時，為警當場查獲，朱仲興則趁隙逃逸。
二、案經金門縣警察局及行政院海岸巡防署海洋巡防總局第九海
    巡隊移送福建金門地方法院檢察署檢察官偵查起訴。
    理  由
一、（一）訊據被告丁○○對運輸上開第一級毒品海洛因、第二
    級毒品安非他命之犯行坦承不諱，復有立榮航空公司95年1
    月8日第690號班機之登機證、艙單、托運行李登記表、托運
    具結書各一張及托運行李牌二張附卷可證；而被告所托運高
    粱酒瓶內查獲之白色粉末經送鑑定結果，確係第一級毒品海
    洛因淨重662.52公克（純度49.37%，純質淨重327.09公克）
    ，有法務部調查局95年3月24日調科壹字第360000019號鑑定
    通知書一紙附卷可證；另被告所托運高粱酒瓶內查獲之白色
    結晶，經送鑑定結果，為第二級毒品甲基安非他命（淨重97
    8.03公克，取1公克鑑定用罄，驗後餘重977.03公克），有
    內政部警政署刑事警察局93年3月1日刑鑑第0000000000號鑑
    定書在卷可證，其運輸海洛因及安非他命之犯行堪以認定。
    （二）被告對上開逃避檢查之犯行亦坦承不諱，核與證人即
    同案被告甲○○證言相符，並有雷達航跡圖及第九海巡隊之
    檢查紀錄表各一份在卷可稽，其逃避檢查之犯行亦堪認定。
二、按毒品危害防制條例第4條所稱之運輸毒品罪，不以國外輸
    入國內或國內輸出國外為限，其在國內運輸者亦屬之（司法
    院36年院解字第3541號、37年院解字第3853號解釋意旨參照
    ）。又所謂「運輸」，係指本於運輸意思而搬運輸送而言，
    倘其有此意圖者，一有搬運輸送之行為犯罪即已成立，並非
    以運抵目的地為完成犯罪之要件（最高法院92年度台上字第
    5426號判決意旨參照）。被告丁○○完成托運行李之手續，
    其欲運輸之海洛因、安非他命均已脫離被告可支配之範圍，
    應認已該當運輸之行為。故核被告所為，係犯毒品危害防制
    條例第4條第1項運輸第一級毒品罪、同條例第4條第2項之運
    輸第二級毒品罪、國家安全法第6條第2項之逃避檢查罪。被
    告持有海洛因、安非他命之低度行為為運輸之高度行為所吸
    收，不另論罪。被告與朱仲興就運輸第一級毒品、第二級毒
    品之犯行，有犯意之聯絡與行為之分擔，為共同正犯。又被
    告與朱仲興、另一不詳姓名之大陸成年人就95年3月8日之逃
    避檢查犯行，及被告與朱仲興、甲○○就95年3月17日逃避
    檢查之犯行，均有犯意之聯絡與行為之分擔，亦為共同正犯
    。被告以一運輸行為，同時運輸第一級毒品及第二級毒品，
    為想像競合犯，應從一重論以運輸第一級毒品罪。被告先後
    二次逃避檢查之犯行，時間緊接，觸犯構成要件相同之罪名
    ，顯係基於概括犯意而為，為連續犯，應以一罪論並依法加
    重其刑。所犯上開二罪，犯意個別，行為不同，應分論併罰
    。
三、毒品危害防制條例第17條所稱供出毒品來源，因而破獲者，
    在實務上原則係檢察官提起公訴為要件。其理由為如以司法
    警察官調查或檢察官開始偵查時，即認與「因而破獲」要件
    相符，為供述之被告即得減輕其刑；則被告為求寬典，於警
    詢中或偵查中可能為不實之供述，非但造成偵查機關無謂之
    勞費，亦有可能使無辜者無端遭受刑事調查，影響其名譽，
    甚而遭受錯誤追訴之危險。但如被告所為之供述明確，並有
    合理證據足以證明能排除係出於誣陷他人，以邀寬典之動機
    ，且其來源供應者確實為警緝獲，已阻絕其繼續供應毒品之
    可能性，本院認此特殊情形下，所謂「破獲」應採取較寬鬆
    之解釋，應無待於檢察官提起公訴為要件，否則會因檢察官
    偵查速度不一，或因事實上之困難，無法立即終結，使得已
    供出來源之被告無法適用減刑之規定，非但不能符合毒品危
    害防制條例第17條阻絕毒品來源之立法目的，且有違反平等
    保護之疑慮。經查：
    （一）朱仲興現因涉嫌運輸毒品犯嫌，由福建金門地方法院
          檢察署於95年6月8日95年度偵字第252號案偵查中，
          有臺灣高等法院前案紀錄表附卷可證。證人即前金門
          縣警察局刑警隊隊長乙○○到庭結證稱：從94年12月
          間起，因接獲線報，有人供出海洛因及安非他命是朱
          仲興提供的，刑警隊已開始立案調查，但證據不足以
          移送檢察官偵查；95年1月8日查悉被告運輸毒品時，
          還不知道其來源也是朱仲興；95年3月18日被告被海
          巡隊查獲前，所掌握的證據也還無法移送；到了95年
          3月28日被告才供出是朱仲興，且被告供述非常明確
          ，包括時間、地點，也依照被告之供述，在朱仲興的
          租屋處查獲切割高粱酒瓶的工具；另被告提供朱仲興
          曾與一個「陳姓女子」利用行動電話聯絡的資訊，透
          過這個線索，從行動電話的使用者追查，也破獲朱仲
          興透過其妹妹翁寶蓮95年1月17日利用芋頭運輸毒品
          的案件；被告供出朱仲興在廈門地區居住的地點、常
          出入之場所，使用這些資訊，才和大陸地區公安合作
          ，在95年5月29日查到朱仲興、王志鵬又要運毒到金
          門；後來我有到廈門的拘留所借訊朱仲興，他也都承
          認犯罪等語；顯見經由被告之供述，才達到移送朱仲
          興給檢察官之程度等語，顯見透過被告之供述金門縣
          警察局才能掌握相當之證據，到達移送檢察官偵查之
          階段。
    （二）依證人乙○○證言，金門縣警察局係經由被告之供述
          所是提供之資訊，查獲翁寶蓮涉嫌運輸毒品；而翁寶
          蓮亦因涉嫌與朱仲興共同運輸毒品，經檢察官聲請本
          院准予羈押，抗告後經福建高等法院金門分院駁回抗
          告，有該院95年度抗字第11號裁定書附卷可證；從被
          告之供述，金門縣警察局之員警能查獲朱仲興參與切
          割高粱酒瓶之工具、另一共犯翁寶蓮、及和大陸合作
          ，於廈門地區查獲朱仲興，顯然被告之供述與事實相
          符，可以排除被告為求減刑而供出朱仲興之可能性。
    （三）另朱仲興經由金門縣警察局與大陸地區公安之合作，
          已加以逮捕，羈押於大陸地區，業經證人乙○○證述
          甚明，並有新聞報導二則在卷可資佐證。而朱仲興於
          95年1月8日與被告運輸毒品為警查獲共同潛逃大陸地
          區，竟又於1月17日與翁寶蓮再度運輸毒品，最後又
          與王志鵬欲共同運輸毒品前來金門地區，始於廈門市
          為大陸公安緝獲，顯見朱仲興金門地區重要的運輸毒
          品源頭。藉由被告提供朱仲興在廈門市之居住、活動
          資訊，金門縣警察局能與大陸地區公安合作，逮捕朱
          仲興，使毒品來源有效阻絕，符合毒品危害防制條第
          17條之立法目的。
    （四）本院不能代替檢察官決定就被告朱仲興部分是否已達
          起訴之門檻。惟被告並無誣陷他人之動機，且其所為
          之供述均符合事實，亦因而能逮捕朱仲興，有效防止
          毒品因朱仲興之故流入金門地區，雖因兩岸政治情勢
          所影響，無法進行司法互助，使檢察官偵查之速度無
          法迅速進行，故無法預期檢察官偵查終結之時間；如
          僅因檢察官尚未起訴朱仲興，忽視依卷內有利於被告
          之資料，而不適用上開條例第17條之規定，本院認在
          本案特殊情形下，反而違反該條立法目的。
    （五）綜上所述，本院認在本案中被告所為之供述，符合毒
          品危害防制條例第17條「供出毒品來源，因而破獲」
          之要件，故就被告運輸毒品犯行部分，依法減輕其刑
          。
四、爰審酌被告平日之素行，教育程度為高職肄業，程度不高，
    有個入戶籍資料附卷可參，因經濟之困難，受友人之誘惑，
    貪圖小利之動機，因一時失慮，而犯重刑，使用的手段、所
    運輸毒品數量雖非少量，但甫起運即為警查獲，未流入市面
    ，及犯後態度非常良好，積極配合員警辦案，顯見良知未泯
    ，深具悔意等一切情狀分別量處如主文所示之刑，並定其應
    執行之刑。扣案之海洛因淨重662.52公克（純度49.37%，純
    質淨重327.09公克）為第一級毒品，安非他命淨重978.03公
    克（驗後餘重977.03公克）為第二級毒品，應依毒品危害防
    制條例第18條第1項前段之規定，宣告沒收銷燬之。海洛因
    之外包裝重12.53公克，安非他命之外包裝27.88公克，係供
    犯罪所用之物，係共犯朱仲興所有，業據被告供承在卷，應
    依同條例第19之規定，宣告沒收。
據上論斷，應依刑事訴訟法第299條第1項前段，毒品危害防制條
例第4條第1項、第4條第2項、第17條、第18條第1項前段、第19
條第1項，國家安全法第6條第2項，刑法第11條、第28條、第55
條、第56條、第51條第5款，判決如主文。
本案經檢察官丙○○到庭執行職務。
中    華    民    國    95    年    6    月     30    日
                  刑事庭 審判長法  官  施慶鴻
                               法  官  林鈺琅
                               法  官  盧軍傑
以上正本證明與原本無異。
如不服本判決，應於判決送達後10日內，向本院提出上訴狀。
                               書記官  楊靜秋
中    華    民    國    95    年    6    月     30    日
附錄本案論罪科刑法條全文
毒品危害防制條例第4條第1項
製造、運輸、販賣第一級毒品者，處死刑或無期徒刑；處無期徒
刑者，得併科新台幣1000萬元以下罰金。
國家安全法第6條第2項
無正當理由拒絕或逃避依第四條規定所實施之檢查者，處六月以
下有期徒刑、拘役或科或併科新臺幣一萬五千元以下罰金。


司法院資訊處製作；財團法人民間司法改革基金會備份。
